【裁判字號】    90,台上,2643
【裁判日期】    900503
【裁判案由】    違反稅捐稽徵法
【裁判全文】
最高法院刑事判決                            九十年度台上字第二六四三號
    上  訴  人  甲○○
右上訴人因違反稅捐稽徵法案件，不服台灣高等法院台南分院中華民國八十八年二月
二日第二審判決（八十七年度上訴字第一五五六號，起訴案號：台灣台南地方法院檢
察署八十七年度偵字第三六四一號），提起上訴，本院判決如左：
    主  文
原判決撤銷，發回台灣高等法院台南分院。
    理  由
本件原判決維持第一審論處上訴人甲○○納稅義務人，以詐術逃漏稅捐罪刑之判決，
駁回上訴人在第二審之上訴，固非無見。惟查：科刑判決所認定之事實，與所採之證
據不相適合，即屬證據上理由矛盾，其判決當然違背法令。又有罪之判決書事實一欄
，為適用法令之依據，應將法院依職權認定與犯罪構成要件有關之事項，詳記於事實
欄，然後於理由內逐一說明其憑以認定之證據，使事實及理由兩相一致，方為合法。
原判決依憑告訴人陳炳仁之指訴、證人陳老養之證詞及財政部台灣省南區國稅局各類
所得扣繳暨免扣繳憑單、財政部台灣省南區國稅局新化稽徵所年度綜合所得稅核定
通知書等證據資料，認定上訴人明知陳炳仁於民國八十四年間未受僱於居昌工程行，
竟於八十五年一月間，在其業務上作成之扣繳憑單上登載陳炳仁於八十四年一月至十
二月間在該工程行領得薪資新台幣（下同）二十七萬六千元，持向財政部台灣省南區
國稅局新化稽徵所申報，以逃漏營利事業所得稅一萬零二百六十元。然綜觀全卷，並
無居昌工程行或上訴人申報「營利事業所得稅」之任何證據資料，原判決認定上訴人
逃漏之一萬零二百六十元稅捐，實係陳炳仁被虛報薪資所得後，經財政部台灣省南區
國稅局新化稽徵所核定應補繳之「八十四年度綜合所得稅」。原判決將陳炳仁應補繳
之綜合所得稅誤為上訴人逃漏之營利事業所得稅，其認定之事實與所採證據已不相適
合。且稅捐稽徵法第四十一條不罰未遂犯，則上訴人虛報陳炳仁二十七萬六千元所得
結果，上訴人或居昌工程行究竟逃漏何種稅捐？逃漏金額若干？上訴人辯稱陳炳仁之
身分證等資料係證人郭子祥所交付，而陳炳仁堅稱八十四年間未在上訴人或郭子祥處
工作及領取薪資，亦不認識上訴人及郭子祥，如果無訛，郭子祥交付陳炳仁之身分證
等資料，供上訴人逃漏稅捐，是否與上訴人有共犯關係？均有深入詳查探究明白之必
要。原審在攸關犯罪事實之認定及上訴人涉犯罪名成立與否之重要事項，尚未澈查剖
析釐清前，率予論斷上訴人罪刑，難謂無證據調查未盡之違法。上訴意旨雖未指摘及
此，惟係本院得依職權調查之事項，應認原判決有撤銷發回更審之原因。末查刑法第
四十一條經於九十年一月十日修正公布，而稅捐稽徵法第四十一條為最重本刑五年以
下有期徒刑之罪，本件宣告刑為有期徒刑五月，依修正刑法第四十一條第一項規定應
諭知易科罰金之折算標準，案經發回，併注意及之。
據上論結，應依刑事訴訟法第三百九十七條、第四百零一條，判決如主文。
中      華      民      國     九十     年      五      月      三      日
                              最高法院刑事第三庭
                                  審判長法官  陳  錫  奎
                                        法官  劉  敬  一
                                        法官  洪  清  江
                                        法官  李  伯  道
                                        法官  呂  丹  玉
      右正本證明與原本無異
                                              書  記  官
中      華      民      國     九十     年      五      月      九      日


司法院資訊處製作；財團法人民間司法改革基金會備份。
